【裁判字號】    99,訴,2837
【裁判日期】    991029
【裁判案由】    偽造文書等
【裁判全文】
臺灣臺中地方法院刑事判決              99年度訴字第2837號
公  訴  人  臺灣臺中地方法院檢察署檢察官
被      告  戊○○
上列被告因偽造文書等案件，經檢察官提起公訴（98年度偵字第
18468 號、第20831 號），被告就被訴事實為有罪之陳述，經本
院合議庭裁定由受命法官獨任進行簡式審判程序，判決如下：
    主    文
戊○○犯竊盜罪，累犯，處有期徒刑肆月，如易科罰金，以新臺
幣壹仟元折算壹日。又犯行使偽造私文書罪，累犯，處有期徒刑
肆月，如易科罰金，以新臺幣壹仟元折算壹日；扣案如附表所示
偽造之「丙○○」署名及指印，均沒收。又犯竊盜罪，累犯，處
有期徒刑參月，如易科罰金，以新臺幣壹仟元折算壹日。應執行
有期徒刑玖月，如易科罰金，以新臺幣壹仟元折算壹日。扣案如
附表所示偽造之「丙○○」署名及指印，均沒收。
    犯罪事實
一、戊○○前因竊盜案件，經本院以96年度易字第5671號判決判
    處有期徒刑5 月確定，甫於民國98年1 月17日執行完畢。竟
    仍不知悛悔，分別為下列行為：
  (一)戊○○於99年8 月7 日下午3 時6 分許，行經臺中縣豐原市
    ○○路239 號全家便利商店前，見甲○○在該商店騎樓前桌
    椅上熟睡，認有機可趁，竟意圖為自己不法所有，徒手竊取
    甲○○所有黑色背包1 個（內有華碩牌筆記型電腦1 臺、U-
    BEST牌MP3 隨身聽1 個、外接式USB 隨身硬碟1 個、員工識
    別證1 張等物），得手後，隨即離去。嗣於翌日（即同年月
    8 日）上午11時50分許，甲○○在豐原市○○路的三陽公園
    涼亭前，發現其遭竊之上開黑色背包放置在戊○○之腳踏車
    後方推車上而報警處理，始為警查獲上情，並扣得上開黑色
    背包（業經發還甲○○）。
  (二)戊○○之上開竊盜行為經警查獲後，為脫免刑責，竟基於偽
    造署押、偽造私文書而行使之接續犯意，於98年8 月8 日中
    午11時50許起至同日下午3 時30分許止，冒用丙○○之姓名
    、出生年月日等年籍資料應訊，並接續在上開公園涼亭前及
    臺中縣警察局豐原分局豐東派出所內接受警詢時，於附表編
    號1 至5 所示扣押筆錄等文件上偽造「丙○○」之署押（含
    署名及所按捺指印），並在附表編號6 至7 所示權利告知書
    等文件上偽造「丙○○」之署押（含署名及所按捺指印），
    表示「丙○○」本人已受權利告知、逮捕通知及不用通知其
    親友等意思之私文書，持交承辦之員警收執存卷而行使之，
    足以生損害於丙○○本人及前揭司法警察對於刑事案件偵辦
    之正確性。
  (三)戊○○於99年6 月26日下午1 時45分許，行經臺中市○區○○○路335 號前，見乙○○所有車牌號碼為RPO-288 號輕型
    機車停在該處，竟基於意圖為自己不法所有之犯意，以自備
    鑰匙強行啟動上開機車電門而竊取之，得手後，作為代步工
    具。嗣於99年6 月26日下午4 時40分許，為警在臺中市○區
    ○○○路與南和路口尋獲該機車，並採集機車上遺留之指紋
    送驗，鑑驗結果發現與戊○○之左拇指指紋相符，始查悉上
    情。
二、案經臺中縣警察局豐原分局及臺中市警察局第三分局報告臺
    中地方法院檢察署檢察官偵查起訴。
    理由
一、按本件被告戊○○所犯，非死刑、無期徒刑、最輕本刑為3
    年以上有期徒刑之罪，或高等法院管轄第一審之案件，被告
    於準備程序中，就前揭被訴事實為有罪之陳述，經受命法官
    告以簡式審判程序之旨，並聽取被告與公訴人之意見後，本
    院認無不得或不宜改依簡式審判程序進行之處，爰依刑事訴
    訟法第273 條之1 第1 項、第284 條之1 ，裁定本件由受命
    法官獨任進行簡式審判程序，是本件之證據調查，依刑事訴
    訟法第273 條之2 規定，不受同法第159 條第1 項、第161
    條之2 、第161 條之3 、第163 條之1 及弟164 條至170 條
    規定之限制，合先敘明。
二、上揭犯罪事實，業據被告戊○○於本院準備程序及審理中坦
    承不諱（參本院卷第13、23、26頁反面），核與證人即被害
    人甲○○、乙○○於警詢證述情節大致相符（見豐原分局警
    卷第23至26頁、第三分局警卷第3 、4 頁），並有職務報告
    書、扣押筆錄及扣押物品目錄表各1 份、99年8 月8 日「丙○○」調查筆錄1 份、「丙○○」之權利告知證明書及逮捕
    通知書各1 份、丙○○本人照片1 張、被告持丙○○基本資
    料之照片1 張、丙○○戶籍資料1 份、贓物認領保管單1 份
    、現場地圖1 份、監視器翻拍照片3 張、刑案現場照片4 張
    在卷可稽（見豐原分局警卷第12至16、20至22、31至32、37
    至39、43至47頁）、勘察採證同意書及現場勘察報告各1 份
    、現場採證相片10張、內政部警政署刑事警察局鑑定書及車
    號查詢輕型機車車籍各1 份（見第三分局警卷第12至18、21
    至22頁、偵查卷第14頁）在卷可憑，足見本件被告自白核與
    事實相符，應堪採信。本件事證明確，被告犯行洵堪認定。
三、論罪科刑：
  (一)按刑法第217 條第1 項之「署押」，乃指於紙張或物體上簽
    署之姓名，或其他符號，其作用在示其承認所簽署之文書效
    力，若以捺指紋以代替簽名者，如偽造指紋亦屬偽造署押。
    復按偽造之印文、署押，本身如足以表示某種特定用意或證
    明，乃刑法第210 條偽造文書罪，其偽造印文、署押之行為
    ，則屬偽造私文書行為之一部，不另論罪。又行為人冒用他
    人名義簽收逮捕通知書、權利告知書，單從形式上觀察，足
    以表示被冒名之人已為司法警察機關依法逮捕，且受告知得
    以保持緘默等刑事訴訟法第95條所列各款權利，上開文件應
    屬刑法第210 條之私文書（最高法院90年度臺上字第6057
    號、93年度臺上字第1187號、第1454號刑事判決同此結論）
    。
  (二)核被告如犯罪事實欄一之(一)、(三)之所為，均係犯刑法第320
    條第1 項之竊盜罪；其在犯罪事實欄一之(二)所示附表編號6
    至7所 示之權利告知書、逮捕通知書等文件上偽造「丙○○
    」之署名及指印，並與上開文件之其他記載相結合，形成具
    有表示一定用意之私文書，嗣持以向承辦員警行使，所為係
    犯刑法第216 條、第210 條之行使偽造私文書罪。又被告於
    如附表編號1 至5 所示之文件上偽造「丙○○」之署名及指
    印，所為係犯刑法第217 條第1 項之偽造署押罪。被告冒用
    「丙○○」名義先後為偽造署押（如附表編號1 至5 所示）
    及偽造私文書之偽造署押（如附表編號6 至7 所示）行為，
    主觀上係基於單一犯意，客觀上亦均僅侵害一個法益，且係
    於密切接近之時地實施，各偽造署押行為之獨立性極為薄弱
    ，在刑法評價上，以視為數個舉動之接續施行，合為包括之
    一行為予以評價，較為合理，是其屬於接續犯。被告在如附
    表所示之文件上，接續偽造「丙○○」署押之行為，進而偽
    造如附表編號6 至7 所示之私文書，再持以行使，其偽造署
    押為偽造私文書之部分行為，其偽造之低度行為為行使之高
    度行為所收吸，均不另論罪。被告偽造如附表編號1 所示之
    扣押物品收據上之署押部分，雖未據公訴人起訴，惟此與已
    起訴成罪部分之偽造署押部分，有接續犯之包括一罪關係，
    為起訴效力所及，依審判不可分原則，本院自得併予審理。
  (三)被告上開所犯竊盜罪及行使偽造私文書罪間，犯意各別，行
    為互殊，應分論併罰。又被告因竊盜案件，經本院以96年度
    易字第5671號判決判處有期徒刑5 月確定，甫於98年1 月17
    日執行完畢乙節，有臺灣高等法院被告前案紀錄表1 份附卷
    可稽，其於有期徒刑執行完畢後，5 年以內故意再犯本件有
    期徒刑以上之3 罪，為累犯，均應依刑法第47條第1 項規定
    ，加重其刑。
  (四)爰審酌被告前有竊盜前科，猶不知悔改，不思循合法正當途
    徑獲致所得，擅自竊取他人財物以滿足私慾，造成被害人財
    產上之損失及生活上之不便，且為規避刑罰，竟冒用「丙○○」名義，在附表所示之文書上偽造「丙○○」之署押，使
    「丙○○」可能遭受刑罰之危險，惡性非輕，所為實不足取
    ，然念其犯後坦承犯行，尚知悔悟及所竊得財物均經被害人
    甲○○、乙○○領回等一切情狀，分別量處如主文所示之刑
    ，復斟酌被告之智識程度、家庭狀況等情（參警卷調查筆錄
    受詢問人欄之記載）諭知如主文所示之易科罰金折算標準，
    並定其應執行之刑及諭知上開易科罰金之折算標準，以示懲
    儆。至偽造如附表所示之署押（即署名、指印），不問屬於
    犯人與否，均應依刑法第219 條規定沒收之，併予敘明。
據上論斷，應依刑事訴訟法第273 條之1 第1 項、第299 條第1
項前段，刑法第216 條、第210 條、第320 條第1 項、第41條第
1 項前段、第8 項、第219 條、第51條第5 款，刑法施行法第1
條之1 第1 項、第2 項前段，判決如主文。
本案經檢察官丁○○到庭執行職務。
中    華    民    國    99    年    10    月    29    日
               刑事第十一庭    法  官   廖純卿
以上正本證明與原本無異。
如不服本判決應於收受判決後10日內向本院提出上訴書狀，並應
敘述具體理由；其未敘述上訴理由者，應於上訴期間屆滿後20日
內向本院補提理由書（均須按他造當事人之人數附繕本）「切勿
逕送上級法院」。
                                書記官  柳寶倫
中    華    民    國    99    年    10    月    29    日
附錄論罪科刑法條：
中華民國刑法第216條
（行使偽造變造或登載不實之文書罪）
行使第 210 條至第 215 條之文書者，依偽造、變造文書或登載
不實事項或使登載不實事項之規定處斷。
中華民國刑法第210條
（偽造變造私文書罪）
偽造、變造私文書，足以生損害於公眾或他人者，處 5 年以下
有期徒刑。
中華民國刑法第320條
（普通竊盜罪、竊佔罪）
意圖為自己或第三人不法之所有，而竊取他人之動產者，為竊盜
罪，處5  年以下有期徒刑、拘役或 5 百元以下罰金。
意圖為自己或第三人不法之利益，而竊佔他人之不動產者，依前
項之規定處斷。
前二項之未遂犯罰之。
附表：
┌──┬─────────────┬────┬────┬─────┐
│編號│偽造署名、指印所在文件    │署名數量│指印數量│ 備  註   │
├──┼─────────────┼────┼────┼─────┤
│  1 │臺中縣警察局豐原分局扣押筆│共計拾枚│共計拾枚│見豐原分局│
│    │錄（含扣押物品目錄及扣押物│        │        │警卷第12至│
│    │品收據）                  │        │        │16頁，扣押│
│    │                          │        │        │物品收據部│
│    │                          │        │        │分未據起訴│
│    │                          │        │        │。        │
├──┼─────────────┼────┼────┼─────┤
│  2 │99年8 月8 日「丙○○」調查│共計拾枚│共計拾枚│見同上卷第│
│    │筆錄                      │        │        │20至22頁，│
│    │                          │        │        │起訴書誤繕│
│    │                          │        │        │為署名及指│
│    │                          │        │        │印各陸枚。│
├──┼─────────────┼────┼────┼─────┤
│  3 │「丙○○」國民身分證照片  │壹枚    │壹枚    │見同上卷第│
│    │                          │        │        │37頁      │
├──┼─────────────┼────┼────┼─────┤
│  4 │戊○○持「丙○○」個人檔案│壹枚    │壹枚    │見同上卷第│
│    │資料照片                  │        │        │38頁      │
│    │                          │        │        │          │
├──┼─────────────┼────┼────┼─────┤
│  5 │「丙○○」戶籍資料        │壹枚    │壹枚    │見同上卷第│
│    │                          │        │        │39頁      │
├──┼─────────────┼────┼────┼─────┤
│  6 │以「丙○○」名義在臺中縣警│共計貳枚│共計貳枚│見同上卷第│
│    │察局拘提逮捕告知本人及親友│        │        │32至33頁  │
│    │通知書之被通知人簽名捺印欄│        │        │          │
│    │內簽名捺印，表示「丙○○」│        │        │          │
│    │已收受逮捕通知書及表示無需│        │        │          │
│    │通知親友之意，並持以行使交│        │        │          │
│    │付予警員。                │        │        │          │
├──┼─────────────┼────┼────┼─────┤
│  7 │以「丙○○」名義簽收權利告│ 壹枚   │ 壹枚   │見同上卷第│
│    │知書，表示「丙○○」已受權│        │        │31頁      │
│    │利告知之意並持以行使交付予│        │        │          │
│    │警員。                    │        │        │          │
└──┴─────────────┴────┴────┴─────┘

司法院資訊處製作；財團法人民間司法改革基金會備份。
